臺灣花蓮地方法院民事判決　　　　　　　 95年度訴字第145號
原　　　告　己○○
訴訟代理人　余道明律師
被　告　即　甲○○
丁○○　之
承受訴訟人　乙○○
上列當事人間請求拆屋還地事件，經本院於中華民國96年6月12
日言詞辯論終結，判決如下：
      主  文
被告甲○○、乙○○應將坐落花蓮縣吉安鄉○○段152-1、152-2
地號土地上，如附圖斜線132號A1、A2、A3、A4部份所示之建物
及地上物（面積各為166.11平方公尺、70.74平方公尺、99.03平
方公尺、54.16平方公尺）拆除，並將土地交還原告。
訴訟費用由被告連帶負擔。
本判決於原告以新台幣陸拾陸萬參仟元為被告甲○○、乙○○供
擔保後，得假執行。
      事 實 及 理 由
壹、程序方面：
一、按繼承人有數人時，在分割前，各繼承人對於遺產全部為公
    同共有，拆除房屋，交還土地之行為，涉及處分行為，自應
    以全體繼承人為必要共同被告，當事人適格始無欠缺。次按
    當事人死亡者，訴訟程序在有繼承人、遺產管理人或其他依
    法令應續行訴訟之人承受其訴訟以前當然停止；另承受訴訟
    人，於得為承受時，應即為承受之聲明，民事訴訟法第168
    條、第175條第1項分別定有明文。
二、本件原告原訴請丁○○應將坐落花蓮縣吉安鄉○○段152-1
    、152-2地號土地（下稱系爭152-1、152-2地號土地）上如
    附圖斜線132號A1、A2、A3、A4部分建物及地上物拆除，並
    將土地返還原告，嗣因丁○○於民國96年3月17日訴訟進行
    中死亡，其法定繼承人為甲○○、乙○○、戊○○、丙○○
    ，此有戶籍謄本及繼承系統表在卷可按（見本院卷第237至
    243頁），惟丁○○之繼承人戊○○、丙○○業已向本院聲
    明拋棄繼承，並經本院准予備查在案，亦經本院調取96年度
    繼字第122號卷宗查明無訛，因此，本件丁○○部分由甲○○、乙○○聲明承受訴訟，依上開規定，核無不合，應予准
    許。
貳、實體方面：
一、原告起訴主張：系爭152-1、152-2地號土地為原告所有，然
    被告甲○○、乙○○無法律上權源，竟以其所有門牌號碼花
    蓮縣吉安鄉東昌村榮光132號建物及地上物（如附圖A1、A2
    、A3、A4部分，下稱系爭建物及地上物），占用系爭152-1
    、152-2地號土地如主文所示部分，為此爰依民法第767條之
    規定，求為判決如主文所示，並陳明願供擔保，請准宣告假
    執行。
二、被告則均抗辯：當初系爭152-1、152-2土地為訴外人即退伍
    軍人陳國喜自行開墾，伊以為前開土地係國家提供予退伍軍
    人使用之國有土地，系爭建物係訴外人楊榮於69年向其所購
    買，嗣丁○○再向楊榮讓渡系爭建物及地上物權利，並於95
    年2月22日移轉系爭建物稅籍登記，故系爭建物存在系爭152
    -1、152-2土地上已長達30年。又丁○○於75年、76間因颱
    風出資改建擋土牆，已獲系爭152-1、152-2地號土地（分割
    前為同段152地號土地）之前土地共同所有權人及楊榮之同
    意，況前土地共同所有權人之一李賜慶曾允諾以公定價格加
    百分二十售予被告，故被告非無合法使用權源，占用系爭15
    2-1、152-2地號土地，倘若原告欲請求伊返還所占用土地，
    希望能給予地上物補償等語。
三、法院之判斷：
  (一)原告主張系爭152-1、152-2地號土地為其所有，被告所有如
    附圖所示132號A1、A2、A3、A4部分建物及地上物，分別占
    用系爭152-1、152-2地號土地之事實，已據其提出土地登記
    謄本為證，並經本院囑託花蓮地政事務所派員會同履勘測量
    屬實，有勘驗筆錄、現場照片及花蓮地政事務所土地複丈成
    果圖附卷可憑，並為被告在庭所不爭執，堪信屬實。
  (二)是本件兩造所爭執者，在於：1.被告是否有權占用系爭土地
    ？2.被告得否就上開建物及地上物原告應予補償乙節，主張
    同時履行抗辯？經查：被告雖以前詞置辯，然迄未能舉證以
    實其說，自難認其辯解為可採，況縱認原地主與被告間就系
    爭土地有使用借貸及買賣之合意，該使用借貸契約及買賣契
    約，亦僅具債之效力，被告自不得執此對抗嗣後善意取得系
    爭土地所有權之原告，是被告前開所辯，即非可採；再者，
    縱被告所述其等占用系爭土地已30年等情非虛，惟被告既未
    能舉證證明其等占有使用系爭土地之合法權源，即屬無權占
    用系爭土地，是被告此部分所辯，亦無可取。另被告雖辯稱
    原告應給予拆遷補償云云，然原告以所有權人之地位基於所
    有返還及除去請求權請求被告交還系爭土地，與原告究否應
    補償被告拆除建物及地上物二者間，並無互為對待給付之關
    係，是被告此部分所辯，即屬無據。
四、按所有人對於無權占有或侵奪其所有物者，得請求返還之。
    對於妨害其所有權者，得請求除去之，民法第767條定有明
    文。本件被告所有如主文所示之建物及地上物占用原告所有
    系爭152-1、152-2地號土地，無合法權源，既如前述，從而
    ，原告依據民法第767條之物上請求權，請求被告拆除上開
    建物及地上物，返還系爭152-1、152-2土地予原告，為有理
    由，應予准許。
五、本件事證已臻明確，兩造其餘攻擊防禦方法及證據調查，核
    與判決結果不生影響，爰不逐一論述，併此敘明。
六、原告陳明願供擔保，請准宣告假執行，核無不合，爰酌定相
    當之擔保金額宣告之。
七、據上論結，本件原告之訴為有理由，依民事訴訟法第85條第
    2項、第390條第2項，判決如主文。
中　　華　　民　　國　　96　　年　　6 　　月　　29　　日
 　　　　　　　臺灣花蓮地方法院民事庭
                   法      官  陳燁真
上列為正本係照原本作成。
如不服本判決，應於送達後20日內，向本院提出上訴狀並表明上
訴理由，如於本判決宣示後送達前提起上訴者，應於判決送達後
20日內補提上訴理由書(須附繕本)。
中　　華　　民　　國　　96　　年　　6 　　月　　29　　日
　　　　　　　　　　法院書記官　唐千惠
